臺灣板橋地方法院交通事件裁定　　　　　　九十三年度交聲字第二七八、二八二號
　　原處分機關　交通部公路總局臺北區監理所蘆洲監理站
　　異　議　人
　　即受處分人　蔡景明
　　　　（原名乙○○）
右列異議人因違反道路交通管理處罰條例案件，對於交通部公路總局臺北區監理所蘆
洲監理站九十三年二月十八日所為之蘆監二字第裁四六－ＡＢＹ八九九二五六號、第
裁四六－ＡＢＹ八九九二五七號裁決處分（原舉發案號：台北市政府警察局九十二年
九月三十日北市警交大字第ＡＢＹ八九九二五六號、第ＡＢＹ八九九二五七號），聲
明異議，本院裁定如左：
    主  文
異議駁回。
    理  由
一、原處分意旨略以：異議人即受處分人蔡景明於民國（下同）九十二年九月三十日
    二十時二十分許，駕駛車牌號碼ＣＢＡ－一八０號重型機車行經臺北市○○街、
    雨聲街口，由雨聲街紅燈左轉忠義街，經警攔停時，又拒絕停車接受稽查而逃逸
    ，為臺北市政府警察局士林分局芝山岩派出所執勤員警以北市警交大字第ＡＢＹ
    八九九二五六號、第ＡＢＹ八九九二五七號舉發違反道路交通管理事件通知單（
    以下簡稱舉發通知單）逕行舉發，原處分機關遂依道路交通管理處罰條例第五十
    三條規定裁處罰鍰新台幣（下同）一千八百元；另依同條例第六十條第一項規定
    ，裁處罰鍰三千元。
二、異議意旨略以：異議人未收到臺北市政府警察局士林分局於九十二年九月三十日
    逕行舉發異議人紅燈左轉及拒絕停車接收稽查逃逸之舉發通知單，且舉發當日係
    異議人母親往生後百日內，異議人除上班外，多數時間皆於家中守孝服喪，不太
    可能經過舉發地點，也許是員警誤看或記錯車號，只員警只憑口述就認定，有欠
    公正公平公開，爰依法聲明異議等語。
三、按汽車駕駛人，行經有燈光號誌管制之交岔路口闖紅燈者，處一千八百元以上五
    千四百元以下罰鍰；又汽車駕駛人，駕駛汽車有違反本條例之行為，經交通勤務
    警察或依法令執行交通稽查任務人員制止時，不聽制止或拒絕停車接受稽查而逃
    逸者，除按各該條規定處罰外，處三千元以上六千元以下罰鍰；又按汽車駕駛人
    有道路交通管理處罰條例第六十條第一項、第五十三條之情形者，除依原條款處
    罰鍰外，並分別記違規點數一點、三點，道路交通管理處罰條例第五十三條、第
    六十條第一項、第六十三條第一項第一款、第三款分別定有明文。復依同條例第
    七條之二第一項第一款、第四款規定，汽車駕駛人之行為有闖紅燈或平交道、不
    服指揮稽查而逃逸之情形，當場不能或不宜攔截製單舉發者，得對汽車所有人逕
    行舉發處罰。
四、經查：
（一）本件異議人蔡景明於九十二年九月三十日二十時二十分許，駕駛車牌號碼ＣＢ
      Ａ－一八０號重型機器腳踏車行經臺北市○○街、雨聲街時，因由雨聲街紅燈
      左轉忠義街違規，經警員攔停制止，卻拒絕停車接受稽查而逃逸，為警舉發之
      事實，業據證人及當天執勤之臺北市政府警察局士林分局芝山岩派出所警員甲
      ○○到庭結證屬實。證人甲○○於本院訊問中證稱：「當天晚上在陽明醫院前
      的雨聲街及忠義街口執行晚上七點到九點的防搶勤務，約二十時二十分許有一
      部重型機車從雨聲街紅燈左轉忠義街，我吹哨鳴笛用指揮棒攔停他靠邊，他也
      有減速，我以為他要停車了，但在騎到我旁邊時突然又加速騎走，我就記下車
      號ＣＢＡ－一八０，回去查車號車主姓名、車身顏色為黑色三陽機車，與我們
      剛才看到的相符合才舉發」、「（問：記車號時車子離你多遠？）約兩公尺左
      右」、「（問：現場光線如何？）光線很好，因為剛好在陽明醫院外，燈光很
      亮」、「我們當時是兩人一組勤務，我們當時兩人有互相確認看到的車號，確
      實都一樣，所以應該不會看錯。而且當時跟車子距離很近不會看錯，如果不確
      定不會舉發，而且我們有回去查車子的車身顏色及廠牌跟我們看的也都相符。
      當時他車子有停下來，我們以為他是要受檢，所以看的很清楚。而且我們在現
      場也有用手提電腦查看是否為贓車，如是我們要馬上去追，結果查出來不是贓
      車」、「（問：當時騎車的人有無戴安全帽？）有，是個男生」、「我們做路
      檢時，我們會一個站在路邊，一個站到馬路中間攔車，指示他們靠邊停車，有
      些人會假裝要停車讓我們鬆懈後才又加速逃走‧‧‧」等語（見本院九十三年
      三月二十二日訊問筆錄），並有證人甲○○庭呈之工作記錄簿影本一件在卷足
      佐，其中九月三十日十九時至二十一時之內容摘要三即係記載本件上開證述內
      容之違規情形之事實。足見舉發當時雖係夜間，然現場視線良好，證人甲○○
      於兩公尺左右之距離注視車號，且於確認車號、車輛特徵後始逕行舉發，尚難
      認證人甲○○於舉發當時有何誤認之情，是異議人辯稱：可能係員警記錯車號
      云云，尚非足採。且異議人亦未能提出其於舉發當時，未經過前揭地點違規之
      相關證據以供調查，是異議人空言否認，尚非得遽以採信。
（二）再者，交通警員掣單舉發違反道路交通管理處罰條例所列之違規事實，本質上
      為行政處分，係公務員基於職務上權力，依法就特定之具體事件所為具有公法
      上效果之單方行政行為，基於公務員為公法上行為具有公信力之原則，該行政
      處分當可被推定為真正，其據以依法處分之事實認定亦為真正無誤，此與民事
      訴訟法第三百五十五條第一項規定：「文書，依其程式及意旨得認作公文書者
      ，推定為真正」之情形相同，本此公信原則，立法者以道路交通管理處罰條例
      第九十二條第三項之授權，賦予行政機關訂定違反道路交通管理事件統一裁罰
      基準及處理細則，使執勤員警得當機處分，以達其維護交通秩序、安全之行政
      目的。從而，揆諸前開說明，本件為得逕行舉發之案件，而本件異議人既未就
      執勤員警之舉發有誤，提出相關證據以供調查，本院經查亦無任何證據足資證
      明執勤員警有何捏造事實違法取締之不法情事，則執勤員警本其維護交通秩序
      、安全職責所為之舉發，自應受到合法、正確之推定，尚非得以無違規現場照
      片等其他證據佐證，即認員警之舉發不實。
（三）異議人於陳述書、聲明異議狀及本院訊問另辯稱：未收到舉發通知單等語。經
      查：本件之舉發通知單二件，係由臺北市政府警察局交通警察大隊於九十二年
      十月六日，以大宗掛號函件交付臺北民權郵局郵寄當事人，收件人姓名為乙○
      ○，寄達地為「臺北縣蘆洲鄉○○○路○段三五六巷一一六號」，有臺北市政
      府警察局士林分局函、臺北市政府警察局交通警察大隊函、中華民國郵政大宗
      限時掛號及掛號函件聯各一紙在卷可稽，而前開二件舉發通知單之掛號函件已
      於九十二年十月九日因「招領逾期」退回寄件人，有中華郵政股份有限公司臺
      北郵局簡函、及檢附案關郵件查詢單影本一件附卷可佐。又異議人車籍登記之
      記載之地址在卷足佐，是上開大宗掛號函件上之收件人寄達地顯非異議人所登
      記之車籍地，且該舉發通知單經退回寄件人後，復查無有依其他送達方式如寄
      存送達之情形，是該二件舉發通知單顯未經合法送達之事實，應堪認定。
（四）前開二件舉發通知單雖未經合法送達，致使異議人無法於接獲舉發通知單後，
      於十五日內得不經裁決逕依道路交通管理處罰條例第九十二條第三項之罰鍰基
      準規定，向指定之處所依最低額罰鍰繳納，然經異議人向原處分機關陳述意見
      表示未收受舉發通知單後，原處分機關已依道路交通管理處罰條例第五十三條
      、第六十條第一項及違反道路交通管理事件統一裁罰標準規定，對異議人以罰
      鍰之最低額（一千八百元、三千元）從輕裁罰，經核尚無違誤。從而，本件異
      議人聲明異議為無理由，應予駁回。
四、據上論斷，應依道路交通案件處理辦法第十九條，裁定如主文。
中      華      民      國    九十三    年      四      月     三十     日
                                  臺灣板橋地方法院交通法庭
                                          法  官  白  光  華
右正本證明與原本無異。
如不服本裁定，應於送達後五日內，向本院提出抗告狀。
                                          書記官  陳  靜  怡
中      華      民      國    九十三    年      四      月     三十     日
